【裁判字號】    89,上易,22
【裁判日期】    890223
【裁判案由】    妨害名譽等
【裁判全文】
臺灣高等法院臺中分院刑事判決                      八十九年度上易字第二二號
    上  訴  人
    即自  訴人
    暨反訴被告  甲○○
    選任辯護人  黃翎芳
    上  訴  人
    即  被  告
    暨反  訴人  丙○○
                乙○○
右上訴人因被告等妨害名譽等案件，不服台灣台中地方法院中華民國八十八年十一月
十日第一審判決（民國八十八年度自字第七六一號），提起上訴，本院判決如左：
      主  文
上訴駁回。
      理  由
一、本案經本院審理結果，認第一審判決對被告丙○○、乙○○暨反訴被告甲○○等
    人，均為無罪之諭知並無不當，應予維持，並引用第一審判決書記載之理由（如
    附件）。
二、(一)上訴人甲○○上訴意旨聲請當庭播放，台中地方法院八十八年度自字第一七三
    號一案，八十八年六月十六日庭期之錄音帶云云。然查上訴人甲○○所指之上開
    錄音帶，業經台灣台中地方法院依「法庭錄音辦法」銷磁，有該院八十八自一七
    三號字第五○五四號函附卷可證，既已銷磁完畢，自無從再為當庭播放。(二)上訴
    人丙○○、乙○○上訴意旨指稱：按散發在其等住家附近車輛上之不實傳單，其
    上之內容、口氣等，均與反訴被告甲○○所提出之自訴狀內容、口氣等相同，堪
    認上開傳單確係反訴被告甲○○所散發云云。然查上訴人丙○○、乙○○所提出
    之上開傳單，其確實來源並不能為明確之證明；且上訴人丙○○、乙○○上訴理
    由所指上情，亦屬其等片面之推論，並不足以證明反訴被告甲○○確有上開行為
    。(三)此外原審對被告丙○○、姚瑞欄暨反訴被告甲○○，均為其等無罪之諭知，
    業於原審判決中載述認定之理由甚詳，上訴人甲○○、丙○○、乙○○等上訴之
    理由，或對原審判決已為說明之事項漫事指摘，或執片面並非明確之推論認原審
    判決不當，經核均無理由，其等之上訴均應予以駁回。
三、上訴人甲○○經本院合法傳喚，無正當理由不到庭，本院爰不待其陳述，逕行判
    決。
四、據上論斷，應依刑事訴訟法第三百七十三條、第三百七十一條、第三百六十八條
    ，判決如主文。
中      華      民      國      八十九      年      二    月   二十三   日
                                   臺灣高等法院臺中分院刑事第六庭
                                         審判長法  官  古  金  男
                                               法  官  沈  應  南
                                               法  官  張  祺  祥
右正本證明與原本無異。
不得上訴。
                                               書記官  顏  子  良
中      華      民      國    八十九     年      二       月   二十五   日
                                                                        Ｆ
臺灣臺中地方法院刑事判決                          八十八年度自字第七六一號
    自  訴  人
    即反訴被告  甲○○  男三十歲（民國○○○年○○月○日生）
                        住台北縣板橋市○○路○段六十六巷十一號
         身分證統一編號：Ｚ000000000號
    被      告
    即  反訴人  丙○○  男四十七歲（民國○○○年○月○○日生）
                        住台中市○區○○○街三十九號四樓
                        身分證統一編號：Ｚ000000000號
    被      告
    即  反訴人  乙○○  女四十五歲（民國○○○年○月○日生）
                        住台中市○區○○○街三十九號四樓
                        身分證統一編號：Ｚ000000000號
右列被告等因妨害名譽等案件，經自訴人提起自訴及追加自訴，暨被告提起反訴，本
院判決如左：
    主  文
丙○○、乙○○、甲○○均無罪。
    理  由
甲、自訴部分：
  一、自訴意旨如附件自訴狀及追加自訴狀所載，茲引用之。
  二、本件自訴人指述︰被告丙○○於本院八十八年度自字第一七三號刑事案件八十
      八年六月十六日庭期審理中，當庭指稱伊係「栽贓」，且「為了工作可以絕子
      絕孫」；被告乙○○則當庭指稱伊所提自訴仍係誣告，並對伊為人身攻擊、大
      肆評論等語。因認自被告等涉有妨害名譽罪行。訊據被告丙○○、乙○○堅詞
      否認有自訴人所指犯行，被告丙○○辯稱︰係因自訴人對伊於八十八年一月九
      日晚間八時許，至自訴人甲○○營處所，要求自訴人書立若有騷擾恐嚇被告乙○○、丙○○夫婦，則願遭天譴，禍延子孫之字據，為自訴人所拒絕一事，提
      出辯解，並未妨害自訴人名譽；被告乙○○則以︰伊因遭自訴人提出自訴，伊
      自認無罪，始謂自訴人係誣告等語置辯。經查︰
      （一）被告丙○○與被告乙○○係夫妻關係，被告乙○○任職國立中興大學教
            官，曾因協助輔導該校學生馬琇茵與其前任男友即自訴人間感情問題一
            事，雙方致生糾紛，自訴人甲○○並因涉嫌對馬琇茵電話騷擾及抄寫歌
            詞等方式恐嚇而涉犯妨害自由案件，為臺灣臺中地方法察署檢察官以自
            訴人甲○○坦承不諱、無重大前科、素行尚佳、復與被害人馬琇茵達成
            民事和解、應無再犯之虞為由，而以八十七年偵字第二三一九四號職權
            不起訴處分在案。嗣被告丙○○因認其與被告乙○○住處迭遭人深夜以
            電話騷擾，疑為自訴人甲○○所為，乃於民國八十八年一月六日晚間八
            時許，至臺中市○○路○段二百九十九號廣三ＳＯＧＯ百貨公司地下一
            樓賣場內自訴人甲○○所租用之營業櫃位公眾得出入場所，欲出手毆打
            林某，為林某閃避後，被告丙○○即同時基於侮辱之概括犯意及毀損之
            犯意，以櫃位內「鯛魚燒」之麵粉魚形小餅丟擲林某及將櫃台上方招牌
            搗毀之強暴方法，致其招牌、麵粉魚形小餅喪失其物之效用，足以生損
            害於自訴人甲○○，並同時加以辱罵，致遭自訴人甲○○對其二人提起
            自訴，惟除被告丙○○因犯上述毀損罪，經判決有罪確定外，自訴人所
            提其餘自訴，被告丙○○、乙○○均獲無罪判決等情。有本院八十八年
            度自字第一七三號、台灣高等法院台中分院八十八年度上易字第二○一
            一號刑事判決各一份在卷可稽，自屬實在。
      （二）按自訴人之自訴，本以使被告受刑事訴追為目的，故其陳述是否與事實
            相符，自應調查其他證據，以資審認，若其所為攻擊之詞，尚有瑕疵，
            則在此瑕疵未予究明以前，即不能遽採為斷罪之基礎。又認定犯罪事實
            ，所憑之證據，雖不以直接證據為限，間接證據亦包括在內，然無論直
            接或間接證據，其為訴訟上之證明，須於通常一般之人均不致於有所懷
            疑，而得確信其為真實之程度者，始得據之為有罪之認定，倘其證明尚
            未達到此一程度，而有合理性懷疑之存在時，即無從為有罪之認定。次
            按，刑法第三百零九條公然侮辱罪，須有妨害他人名譽之故意；另查意
            圖散布於眾，而指摘或傳述足以毀損他人名譽之事者，為誹謗罪，刑法
            第三百十條第一項固定有明文，惟或係因自衛、自辯或保護合法之利益
            者，即為以善意發表言論，其行為不罰，刑法第三百十一條第一款亦定
            有明文。再按，被告為施行攻擊防禦方法，當庭防禦自己權利所為辯白
            ，應屬自衛、自辯及保護自身合法利益發表之言論，況對簿公堂，觀之
            常情，少有善言，故被告縱使對自訴人之陳述不滿而為指摘，實則無侵
            害他人名譽之故意，且被告亦係僅於審理中對承審法官作此指摘，更難
            認有散佈於眾之意圖，凡此均與刑法第二十章所規定妨害名譽及信用罪
            之構成要件有間。自訴人所為上開指述，經向本院八十八年度自字第一
            七三號刑事案件承辦股調取原開庭錄音帶進行勘驗，勘驗結果，因錄音
            帶錄音效果不佳，致無法清晰聆聽，本難認被告二人有自訴人所指稱之
            妨害名譽犯行，另查，該次庭期筆錄，亦無自訴人所指述被告乙○○對
            其為人身攻擊之記載，再參諸自訴人前對被告二人所提自訴內容及被告
            乙○○獲判無罪之判決結果，揆諸上開說明，難認被告二人有自訴人所
            指稱之公然侮辱、誹謗等妨害名譽犯行，此外，復查無其他積極證據足
            認被告丙○○有何公然侮辱、誹謗之妨害名譽犯行，不能證明被告犯罪
            ，自應為被告丙○○、乙○○無罪判決之諭知。
乙、反訴部分：
  一、反訴意旨略以：反訴被告甲○○涉嫌以電話騷擾、恐嚇反訴人，另散發電子郵
      件至反訴人乙○○工作之中興大學電子郵件信箱內，並郵寄前案自訴狀與案情
      無關之馬琇茵父親知悉，且於前案一審判決後，散發部分不實內容之判決主文
      於反訴人住家附近之鄰居車輛上，更於本案審理中，於法庭外以攝影機對反訴
      人拍攝，致反訴人心生恐懼，因認反訴被告甲○○涉犯騷擾、恐嚇、妨害名譽
      及誹謗等犯嫌，爰對自訴人提起本件反訴等語。
  二、按如前所述，自訴人之自訴，本以使被告受刑事訴追為目的，故其陳述是否與
      事實相符，自應調查其他證據，以資審認，若其所為攻擊之詞，尚有瑕疵，則
      在此瑕疵未予究明以前，即不能遽採為斷罪之基礎。又認定犯罪事實，所憑之
      證據，雖不以直接證據為限，間接證據亦包括在內，然無論直接或間接證據，
      其為訴訟上之證明，須於通常一般之人均不致於有所懷疑，而得確信其為真實
      之程度者，始得據之為有罪之認定，倘其證明尚未達到此一程度，而有合理性
      懷疑之存在時，即無從為有罪之認定。
  三、訊據反訴被告甲○○固承認有寄發卷附電子郵件及於本案審理中於法庭外以攝
      影機拍攝等事實，惟否認有反訴人所指稱之電話騷擾、恐嚇、散發不實內容之
      判決主文傳單等情事。經查︰
      （一）反訴人所提出之電子郵件列印本，其內容係就反訴人於本院八十八年度
            自字第一七三號刑事案件審理中所提出之「工作紀要」之真實性向中興
            大學總教官提出質疑，並非針對反訴人個人為指摘或傳述足以毀損反訴
            人名譽之事，且反訴被告甲○○前因涉嫌對馬琇茵電話騷擾及抄寫歌詞
            等方式恐嚇而涉犯妨害自由案件，為臺灣臺中地方法察署檢察官以其坦
            承不諱、無重大前科、素行尚佳、復與被害人馬琇茵達成民事和解、應
     無再犯之虞為由，而以八十七年偵字第二三一九四號職權不起訴處分在
            案，已如前述。反訴人亦自承反訴被告甲○○此一行為，已為中興大學
            校內相關人員所知悉，則反訴被告甲○○所寄發之上開電子郵件，更不
            足毀損反訴人之名譽，自不待言。
      （二）反訴人雖另指稱反訴被告甲○○多次以電話騷擾、恐嚇反訴人、並散發
            不實內容之判決主文傳單毀損反訴人之名譽云云，惟為反訴被告甲○○
            所否認，本院經按反訴人所述之時間，向電信公司查詢反訴被告甲○○
            家中電話之通話紀錄，並無撥打至反訴人家中之情事，反訴人所提出之
            之判決主文傳單上，亦無反訴被告甲○○之署名，復無證據可資證明為
            反訴被告甲○○所製發，尚難僅因反訴被告甲○○為該案之自訴人，遽
            認係反訴被告甲○○所為。
      （三）反訴人所另指反訴被告甲○○郵寄前案自訴狀與案情無關之馬琇茵父親
            知悉部分，按自訴人所提自訴狀，僅係自訴人單方指述被告涉有犯罪嫌
            疑而為記載，其所自訴之內容是否實在，尚有待法院進一步審理，此應
            為一般人所能知悉，加以反訴被告甲○○所提前案自訴，其肇因為反訴
            被告甲○○涉嫌對馬琇茵電話騷擾及抄寫歌詞等方式恐嚇而涉犯妨害自
            由之案件，馬琇茵之父親對反訴被告甲○○上開行為，應有知悉並了解
            ，從而，反訴被告甲○○縱有郵寄前案自訴狀與馬琇茵之父親之事實，
            客觀上亦難認足以毀損反訴人之名譽。
      （四）至反訴被告甲○○於本院審理中，雖曾以攝影機於法庭外進行拍攝，其
            縱有對反訴人為拍攝之舉，惟其行為僅止於拍攝，所侵害者，亦僅為反
            訴人之肖像權，尚難據此即認有反訴人所指恐嚇犯行。
  四、綜上，反訴被告甲○○所為既與妨害名譽之構成要件不符，此外，復查無其他
      積極證據足認反訴被告甲○○有其他公然侮辱、誹謗之妨害名譽及恐嚇等犯行
      ，既不能證明反訴被告甲○○犯罪，自應為反訴被告甲○○無罪判決之諭知。
據上論斷，應依刑事訴訟法第三百三十九條、第三百四十三條、第三百零一條第一項
，判決如主文。
中      華      民      國    八十八    年    十一    月      十      日
                                      台灣台中地方法院刑事第七庭
       法  官  林  宗  成
右正本證明與原本無異。
如不服本判決，應於判決送達後十日內向本院提出上訴狀，上訴於臺灣高等法院臺中
分院( 須附繕本 )。
                                          書記官
中    華    民    國    八十八    年      十一      月       十五       日


司法院資訊處製作；財團法人民間司法改革基金會備份。
